臺灣臺中地方法院刑事判決　　　　　 96年度中簡上字第138號
上　訴　人　臺灣臺中地方法院檢察署檢察官
被　　　告　乙○○
　　　　　　丁○○
上列上訴人因傷害案件，不服本院台中簡易庭中華民國95年12月
22日95年度中簡字第3692號第一審刑事簡易判決（聲請簡易判決
處刑案號：臺灣臺中地方法院檢察署95年度偵字第23218號）提
起上訴，本院管轄之合議庭判決如下：
    主  文
原判決關於丁○○部分撤銷。
丁○○損壞他人之邊几，足以生損害於他人，處拘役拾日，如易
科罰金，以銀元佰元即新臺幣玖佰元折算壹日；又共同傷害人
之身體，處有期徒刑參月，如易科罰金，以銀元佰元即新臺幣
玖佰元折算壹日。
其餘上訴駁回。
    犯罪事實
一、乙○○曾於民國91年間因侵占罪，經本院於91年12月30日以
    91年度訴字第1728號判處有期徒刑10月確定，而於92年2 月
    19日入監執行，於92年12月10日縮刑期滿執行完畢。丁○○
    、乙○○2人於95年6月29日晚上10時47分許，至甲○○位於
    臺中市○區○○街29號住處內聊天，嗣於同日晚上11時30
    分許，丁○○與甲○○於該處因故發生口角，竟先基於毀損
    之故意，徒手翻倒邊几1張，致該邊几玻璃破裂、軸心斷裂
    等結構損壞，而不堪使用，足以生損害於甲○○；嗣復基於
    傷害及毀損之犯意，徒手毆打甲○○及毀損該處之陶瓷瓶1
    個，致該陶瓷瓶破損，而乙○○在場亦基於傷害之故意，於
    上開毆打過程中加入，以腳踢毆打甲○○，致甲○○受有左
    眉部及上唇表淺性撕裂傷、左臉頰、左耳部、右手指、左膝
    擦挫傷等傷害。
二、案經甲○○訴由臺灣臺中地方法院檢察署檢察官偵查後聲請
    簡易判決處刑。
    理    由
一、訊據被告乙○○、丁○○均坦承有於上開時、地徒手毆打告
    訴人甲○○，並致告訴人受有左眉部及上唇表淺性撕裂傷、
    左臉頰、左耳部、右手指、左膝擦挫傷等傷害之事實，此亦
    據告訴人於偵訊及本院準備程序訊問時指述明確，且有證人
    林翠華及朱學文於檢察官訊問時陳述屬實，並有中國醫藥大
    學附設醫院診斷證明書1紙及告訴人受傷照片4張附卷可證，
    ，堪認被告等之自白與事實相符而可採信，此部分事證明確
    ，被告等傷害犯行，應予認定。又被告丁○○矢口否認有何
    毀損犯行，其辯稱：傢俱毀損部分係因其與告訴人間互相拉
    扯所致，不應由伊全部負擔損失等詞，經查，告訴人在檢察
    官偵訊時指稱：「一開始被告丁○○掀桌，桌子彎曲、玻璃
    破損，後來被告丁○○打我，我推被告丁○○，之後被告乙○○亦打我，現場照片混亂之情形是在打架中造成的」等情
    ，核與證人林翠華在偵訊中陳述：「一開始被告丁○○翻桌
    ，後來被告乙○○加入毆打，而現場混亂情形是毆打過程中
    所致」等語相符，且參酌告訴人在偵訊時亦承認其對被告等
    之毆打犯行亦有反抗之情，並檢視告訴人所提出現場物品毀
    損照片8張所示情形，應認為被告丁○○與告訴人發生口角
    時，被告丁○○確先以毀損之故意推翻邊几1張，致該邊几
    玻璃破裂、軸心斷裂等結構損壞，復再以傷害及毀損之故意
    ，在毆打告訴人及告訴人反抗過程中，同時毀損陶瓷瓶1個
    ，致該陶瓷瓶破損，以及茶几1張、餐椅6張、餐桌1張、電
    話（子母機）2台、花瓶1個、花材1批等物傾倒在地或桌面
    ，但未達毀損或致令不堪用之程度 (此部分原經檢察官聲請
    簡易判決處刑書上認定亦有毀損之情形，應屬誤認，併此敘
    明)，是被告丁○○空言否認其未有何毀損犯行，殊無可信
    ，被告丁○○毀損邊几1張及陶瓷瓶1個等犯行，應堪認定。
二、新舊法比較適用：按被告行為後，刑法及刑法施行法業於九
    十四年二月二日經總統以華總一義字第○九四○○○一四九
    ○一號令修正公布，並於九十五年七月一日施行。按行為後
    法律有變更者，適用行為時之法律，但行為後之法律有利於
    行為人者，適用最有利於行為人之法律，現行刑法第二條第
    一項定有明文。此條規定乃與刑法第一條罪刑法定主義契合
    ，而貫徹法律禁止溯及既往原則，係規範行為後法律變更所
    生新舊法律比較適用元之準據法，是刑法第二條本身雖經修
    正，但刑法第二條既屬適用法律之準據法，本身尚無比較新
    舊法之問題，應一律適用裁判時之現行刑法第二條規定以決
    定適用之刑罰法律，先予辨明。又本次刑法修正之比較新舊
    法，應就罪刑有關之共犯、未遂犯、想像競合犯、牽連犯、
    連續犯、結合犯，以及累犯加重、自首減輕暨其他法定加減
    原因（如身分加減）與加減例等一切情形，本於統一性及整
    體性原則，綜其全部罪刑之結果而為比較，亦有最高法院九
    十五年度第八次刑庭會議決議可資參照，是以，易科罰金部
    分：被告犯罪時之刑法第41條第1項前段規定：「犯最重本
    刑為五年以下有期徒刑以下之刑之罪，而受六個月以下有期
    徒刑或拘役之宣告，因身體、教育、職業、家庭之關係或其
    他正當事由，執行顯有困難者，得以一元以上三元以下折算
    一日，易科罰金。」，又被告行為時之易科罰金折算標準，
    修正前罰金罰鍰提高標準條例第二條（現已刪除）規定，就
    其原定數額提高為一百倍折算一日，則本件被告行為時之易
    科罰金折算標準，最高應以銀元三百元折算一日，經折算為
    新臺幣後，應以新臺幣九百元折算為一日。惟95年7月1日修
    正公布施行之刑法第41條第1項前段則規定：「犯最重本刑
    為五年以下有期徒刑以下之刑之罪，而受六個月以下有期徒
    刑或拘役之宣告者，得以新臺幣一千元、二千元或三千元折
    算一日，易科罰金。」比較修正前後之易科罰金折算標準，
    以95年7月1日修正公布施行前之規定，較有利於被告，則應
    依刑法第2條第1項前段，適用修正前刑法第41條第1項前段
    之規定，定其折算標準。
三、核被告乙○○所為係犯刑法第277條第1項之傷害罪，被告丁○○所為則係犯刑法第354條毀損罪及第277條第1項之傷害
    罪。被告乙○○與被告丁○○間就上開傷害犯行，有犯意聯
    絡及行為分擔，為共同正犯。〔按修正後刑法第2條第1項明
    文：「行為後法律有變更者，適用行為時之法律。但行為後
    之法律有利於行為人者，適用最有利於行為人之法律。」改
    採「從舊從輕」主義，係規範行為後法律變更所衍生新舊法
    律比較適用之準據法，以適用最有利於行為人之法律為原則
    。據此，法院裁判時已在新法施行之後，雖新舊法之內容有
    所修正，但對行為人倘無有利或不利之情形者（例如僅修正
    法律用語，新舊法法定仍屬相同），即無適用上開規定為新
    舊法比較之問題。查刑法第28條原規定：「二人以上共同『
    實施』犯罪之行為者，皆為共同正犯。」亦於上述時間同時
    修正為：「二人以上共同『實行』犯罪之行為者，皆為共同
    正犯。」將舊法之「實施」修正為「實行」。原「實施」之
    概念，包含陰謀、預備、著手及實行等階段之行為，修僅共
    同實行犯罪行為始成立共同正犯。是新法共同正犯之範圍縮
    小，排除陰謀犯、預備犯之共同正犯。新舊法共同正犯之規
    定固有修正，但對本件被告林耿鋒與共犯江陸枝係基於犯意
    聯絡，共同實行販賣偽藥、禁藥等犯行而言，不論新法、舊
    法，均構成共同正犯，上述刑法第28條之修正內容，對於被
    告林耿鋒並無「有利或不利」之影響，依前述說明，自無適
    用修正後刑法第2條第1項之規定為比較新舊法適用之必要，
    最高法院95年度台上字第5669號判決要旨參照〕。本件被告
    乙○○傷害行為之時間既係在前揭侵占案件有期徒刑之執行
    完畢5年以內，而故意再犯本件有期徒刑以上之罪，不論依
    修正前之刑法第47條，或修正後之刑法第47條第1項之規定
    ，均構成累犯，對被告乙○○而言並無有利或不利之情形，
    自不生新舊法比較之問題，應逕依修正後之刑法第47條第1
    項，論以累犯，加重其刑（依最高法院95年第21次刑事庭會
    議決議意旨，條文雖經修正，惟無有利、不利情形，即非屬
    法律變更，無比較適用之問題，應適用修正後之裁判時法；
    本件被告乙○○行為後，刑法第47條於94年2月2日修正公布
    ，並於95年7月1日施行，惟新刑法第47條雖將舊刑法修正限
    制為受徒刑之執行完畢，或一部之執行而赦免後，5年以內
    「故意」再犯有期徒刑以上之罪者，始成立累犯。但上述新
    舊法之規定，對於本件被告乙○○「故意」犯傷害罪，亦無
    所謂「有利或不利」之情形，自無適用修正後刑法第2條第1
    項之規定比較新舊法適用之問題，應依裁判時法即修正後刑
    法第47條第1項之規定論以累犯，最高法院95年度台上字第
    5589、5599、6159號判決可資參照）。本院審酌被告乙○○
    曾於91年間因侵占罪，經本院於91年12月30日以91年度訴字
    第1728號判處有期徒刑10月確定，而於92年2月19日入監執
    行，於92年12月10日縮刑期滿執行完畢，此有臺灣高等法院
    被告前案紀錄表及臺灣臺中地方法院檢察署刑案資料查註紀
    錄表各1份附卷可稽，其於5年內故意再犯有期徒刑以上之本
    罪，如前所述，為累犯，應依法加重其刑，以及被告乙○○
    係在被告丁○○毆打告訴人過程中加入毆打，其毆打告訴人
    之時間較被告丁○○為短，且被告乙○○在偵訊時係坦承其
    僅踢告訴人二腳之情，是原審量處被告乙○○有期徒刑3月
    ，尚屬妥適，告訴人指稱被告乙○○構成累犯，未量處較重
    之刑期，應予撤銷改判，並非有理由，故此部分之上訴應予
    駁回。至於被告丁○○毀損邊几1張之犯行，與之後其基於
    毆打與毀損故意，而毀損陶瓷瓶1個之犯行，應屬犯意個別
    ，行為互殊，應予分論併罰，檢察官簡易判決處刑聲請書上
    認係一行為觸犯數罪名，屬想像競合，核屬有間，是被告丁○○上揭毀損邊几1個之犯行，原審逕從一重之傷害罪處斷
    ，而未就此部分毀損犯行另予認定有罪判刑，自有未洽；至
    被告丁○○基於傷害與毀損故意，而毀損陶瓷瓶1 個之犯行
    ，與上開傷害犯行，原審認係一行為觸犯數罪名，屬想像競
    合，依修正前之刑法55條前段規定，從一重之普通傷害罪處
    斷，雖無違誤，惟原判決就被告丁○○部分既有如上之瑕疪
    ，爰將該部分撤銷，並審酌被告丁○○坦承上開傷害犯行，
    惟尚未與告訴人達成和解，暨被告丁○○僅因細故即出手毀
    損告訴人所有邊几，所幸告訴人因此所受物品損害尚非甚鉅
    ，且考其犯罪動機、手段、方法等一切情況，改分別判處如
    主文第2項所示。
據上論斷，應依刑事訴訟法第455條之1第3項、第368條、第369
條第1項、第364條、第299條第1項前段，刑法第2條第1項前段、
第354條、第28條、第277條第1項、第47條第1項、修正前第55條
前段、修正前刑法第41條第1項前段，罰金罰鍰提高標準條例第1
條前段、修正前罰金罰鍰提高標準條例第2條、現行法規所定貨
幣單位折算新臺幣條例第2條，判決如主文。
本案經檢察官丙○○到庭執行職務。
中　　華　　民　　國　　96　　年　　3 　　月　　29　　日
            刑事第一庭  審判長法  官    張國忠
                              法  官    陳思成
                              法  官    楊曉惠
上正本證明與原本無異。
本件不得上訴。
                              書記官    陳玲誼
中　　華　　民　　國　　96　　年　　3 　　月　　29　　日
附錄論罪科刑法條全文
中華民國刑法第277條第1項
傷害人之身體或健康者，處三年以下有期徒刑、拘役或一千元以
下罰金。
中華民國刑法第354條
毀棄、損壞前二條以外之他人之物或致令不堪用，足以生損害於
公眾或他人者，處2年以下有期徒刑、拘役或5百元以下罰金。
